【裁判字號】    89,易,1414
【裁判日期】    890616
【裁判案由】    違反著作權法
【裁判全文】
臺灣臺中地方法院刑事判決                        八十九年度易字第一四一四號
    公  訴  人  台灣台中地方法院檢察署檢察官
    被      告  乙○○
    選任辯護人  陳坤榮
右列被告因違反著作權法案件，經檢察官提起公訴（八十九年度偵字第四六五號）
，本院判決如左：
    主  文
乙○○連續擅自以出租之方法侵害他人之著作財產權，處有期徒刑肆月，如易科罰金
，以參佰元折算壹日，緩刑貳年。扣案之「賭神２０００」遊戲光碟壹片沒收。
    事  實
一、乙○○為位在台中市○區○○路一三九號一樓「網鑽資訊社」之負責人，該店對
    外則稱「WINNERS WAR GAME遊戲屋」。其明知電腦遊戲軟體「賭神２０００」係
    博亞科技有限公司設計製作，並享有著作財產權之電腦程式著作，竟於八十九年
    二月間，向不詳姓名之人購得上開原版電腦遊戲光碟「賭神２０００」若干片後
    ，未經著作權人授權，並基於概括之犯意，自不詳時間起，在上址「WINNERS
    WAR GAME遊戲屋」店內，以每小時新台幣（以下同）四十元之代價，提供相關電
    腦硬體設備，將上開「賭神２０００」遊戲光碟擅自出租予不特人在店內把玩，
    而以此方法侵害他人之著作財產權。嗣於八十九年三月十六日下午十五時二十分
    許，經警員會同該電腦遊戲軟體著作財產權受讓人歐樂影視國際股份有限公司（
    下稱歐樂公司）職員前往上址查獲，並扣得「賭神２０００」遊戲光碟一片。
二、案經歐樂公司訴由臺中市警察局第三分局報請臺灣臺中地方法院檢察署檢察官偵
    查起訴。
    理  由
一、訊據被告乙○○矢口否認有何右揭違反著作權法犯行，辯稱：伊經營之「網鑽資
    訊社」僅出租電腦設備，每小時收費四十元，扣案之「賭神２０００」遊戲光碟
    是要賣的，遊戲目錄也是販賣遊戲光碟片時供客人參考之用，因顧客購買光碟片
    前會要求試玩，伊才將光碟片借給客人試玩，但不另外算錢，目的是為販賣而不
    是出租云云。惟查：
（一）「賭神２０００」電腦遊戲軟體係博亞科技有限公司設計研發，而於八十八年
      四月十二日將該電腦程式著作之著作財產權讓與告訴人歐樂公司，此有該二公
      司所簽訂之權利讓渡書一紙在卷可稽，從而毆樂公司取得「賭神２０００」電
      腦遊戲軟體之著作財產權，先予敘明。
（二）被告經營之「網鑽資訊社」提供電腦設備供顧客上網（網際網路）或把玩遊戲
      光碟，每小時收費四十元，此情業據被告供承明確，復有該營業店面所立「網
      路連線」、「對戰遊戲」之招牌（偵查卷第二十五頁蒐證照片(1)所示）可資佐
      證。被告既在該店內提供電腦設備供顧客把玩遊戲光碟而賺取租金，衡情自有
      準備各類遊戲光碟供顧客挑選把玩之必要，否則無從藉以吸引顧客前來租用電
      腦設備把玩消費，故該查扣已開拆之「賭神２０００」遊戲光碟一片及「遊戲
      目錄區」之導覽資料一張（偵查卷第二十六頁蒐證照片(3)所示），顯係供顧客
      承租把玩遊戲光碟之用，而此情亦有前往查緝之警員吳儲德於本院審理時證稱
      ：該「賭神２０００」遊戲光碟在櫃台查獲，因查獲當時電腦上記錄每個顧客
      玩遊戲光碟的時間，故認為是出租光碟之目錄等語可供參憑。
（三）警員前往查緝時在場把玩「賭神２０００」遊戲光碟之顧客甲○○，於本院審
      理時證述：「（有無受僱於歐樂公司﹖）我朋友是歐樂公司的員工，他告訴我
      有人把歐樂公司的片子出租，他叫我去玩電腦遊戲時如果發現此情形時就告訴
      他」等語（見本院八十九年六月二日審判筆錄）；再參以歐樂公司另案告訴陳
      張麗雪擅自出租「魔法門三－英雄無敵」遊戲光碟案件，其查獲時在場把玩該
      遊戲光碟之人亦為甲○○（見附卷之台灣台中地方法院檢察署八十九年度偵字
      第三六九０號起訴書影本所載），足見甲○○應係毆樂公司雇請之蒐證人員無
      疑。甲○○並無租用該遊戲光碟真意，其虛與被告洽談乃至租用該遊戲光碟，
      意在協助警察辦案，以求人贓俱獲，故事實上其與被告並不能真正完成出租光
      碟片之行為。惟本院參酌被告既將「賭神２０００」遊戲光碟列在遊戲目錄上
      （第十六項），且該扣案之「賭神２０００」遊戲光碟並非於查獲當日始應甲
      ○○要求開拆包裝供其把玩，足見被告於為警查獲前應已多次出租該「賭神２
      ０００」遊戲光碟。再被告於本院審理時固提出向維勒氏股份有限公司買進「
      賭神２０００」遊戲光碟五片在店內販賣之相關證據，藉以證明被告確有在店
      內販賣「賭神２０００」遊戲光碟。然此情縱屬為真，因在店內販賣光碟與提
      供電腦設備並出租光碟供人把玩，二者並非不能併存，且一般商家為增加營業
      收入而同時兼有之情形亦比比皆是。故被告此部分辯解，尚難採為有利於被告
      之認定。
（四）綜上所述，被告所辯上情，無非卸責之詞，不足採信。本件事證已臻明確，被
      告犯行堪以認定
二、按電腦遊戲軟體係屬著作權法第五條第一項第十款之電腦程式著作。又著作權人
    專有出租其著作之權利；合法著作重製物之所有人，得出租該重製物，但錄音及
    電腦程式著作之重製物，不適用之，著作權法第二十九條、第六十第一項分別定
    有明文。換言之，錄音及電腦程式著作之合法重製物所有權人仍不得出租該重製
    物，不適用著作權法上所謂「第一次銷售原則」或「耗盡原則」理論。因此，扣
    案之「賭神２０００」遊戲光碟雖非擅自重製物（即俗稱盜版片），倘未經著作
    權人同意，仍不得出租予他人。被告未經著作權人歐樂公司同意，擅自出租該遊
    戲光碟，核其所為，係犯著作權法第九十二條之擅自以出租之方法侵害他人之著
    作財產權罪。其先後多次犯行，時間緊接，觸犯構成要件相同之罪名，顯係基於
    概括之犯意反覆為之，應依連續犯之規定以一罪論，並加重其刑。本院審酌被告
    犯罪之動機、手段，僅出租一片，所生危害尚非重大，犯後未坦承犯行之態度等
    一切情狀，量處如主文所示之刑，並諭知易科罰金之折算標準。末查被告前未曾
    受有期徒刑以上刑之宣告，有被告全國前案紀錄表在卷可按，其雖未坦承犯行，
    然經此案之科刑教訓後，當知警惕而無再犯之虞，本院綜核各情，認所宣告之刑
    以暫不執行為適當，併予宣告緩刑二年，以啟自新。扣案之「賭神２０００」遊
    戲光碟一片，為供犯本罪所用之物，且為被告所有，業據其供明在卷，應依刑法
    第三十八條第一項第二款規定宣告沒收。
據上論斷，應依刑事訴訟法第二百九十九條第一項前段，著作權法第九十二條，刑法
第十一條前段、第五十六條、第七十四條第一款、第四十一條、第三十八條第一項第
二款，罰金罰鍰提高標準條例第二條，判決如主文。
中      華      民      國      八十九      年      六    月    十六    日
                                        法  官  游 文 科
右正本證明與原本無異。
如不服本判決，應於送達後十日內向本院提出上訴狀（須附繕本），上訴於台灣高等
法院台中分院。
                                        書記官
中      華      民      國      八十九      年      六    月    十六    日
附錄論罪科刑法條：
著作權法第九十二條：
擅自以公開口述、公開播送、公開上映、公開演出、公開展示、改作、編輯或出租之
方法侵害他人之著作財產權者，處三年以下有期徒刑，得併科新臺幣十五萬元以下罰
金。


司法院資訊處製作；財團法人民間司法改革基金會備份。
